【裁判字號】    99,簡上,385
【裁判日期】    991215
【裁判案由】    毀棄損害
【裁判全文】
臺灣臺北地方法院刑事判決             99年度簡上字第385號
上  訴  人  臺灣臺北地方法院檢察署檢察官
被      告  葛景國
上列上訴人因被告涉犯毀損案件，不服本院中華民國99年9 月29
日99年度簡字第3281號第一審判決（聲請簡易判決處刑案號：臺
灣臺北地方法院檢察署檢察官99年度偵字第11574 號、第12001
號），提起上訴，本院管轄之第二審合議庭判決如下：
    主  文
原判決關於葛景國於民國玖拾玖年參月貳拾壹日所犯毀損罪處拘
役柒拾日、於民國玖拾玖年參月參拾日所犯毀損罪處拘役參拾日
暨定應執行刑部分均撤銷。
葛景國犯毀損他人物品罪，處有期徒刑貳月，如易科罰金，以新
臺幣壹仟元折算壹日；又犯毀損他人物品罪，處拘役參拾日，如
易科罰金，以新臺幣壹仟元折算壹日。
其他上訴駁回。
本判決第二項所處拘役參拾日之刑，與第三項駁回上訴部分所處
拘役貳拾日之刑，應執行拘役肆拾日，如易科罰金，以新臺幣壹
仟元折算壹日。
    事  實
一、葛景國於民國99年3 月21日23時許，在其住處樓下即臺北市
    大安區○○○路○段218 號地下1 樓停車場內，基於毀損之
    故意，對權文麗所有、權禎雅使用之車牌號碼7790-QK 號自
    用小客車腳踹、拳搥，並以層板丟砸之，致使前開車輛之引
    擎蓋進氣口斷裂、擋風玻璃破裂、車頂凹陷，足以生損害於
    權楨雅；復於同月30日凌晨0 時30分許，在臺北市大安區○
    ○○路○段242 號地下1 樓停車場內，又基於毀損之故意，
    對董李靜植所有、張雅芬使用車牌號碼CY-1742 號自用小客
    車以腳踹踢之，並在引擎蓋上跳躍，致該車受有右後照鏡斷
    裂、引擎蓋及左側前後車門凹陷、烤漆脫落，足以生損害於
    張雅芬；詎葛景國再於99年5 月21日10時許，在臺北市大安
    區○○○路○段218 號地下1 樓停車場內，復基於毀損之故
    意，持滅火器將權楨雅使用之上揭車輛擋風玻璃砸碎，足以
    生損害於權楨雅。
二、案經權楨雅、張雅芬訴由臺北市政府警察局大安分局報請臺
    灣臺北地方法院檢察署檢察官偵查起訴。
    理  由
壹、程序方面
一、證人即告訴人權禎雅、張雅芬於警詢中之陳述有證據能力：
  (一)被告以外之人於審判外之陳述雖不符刑事訴訟法第159 條之
    1 至之4 等4 條之規定，而經當事人於審判程序同意作為證
    據，法院審酌該言詞陳述或書面陳述作成時之情況，認為適
    當者，亦得為證據；當事人、代理人或辯護人於法院調查證
    據時，知有刑事訴訟法第159 條第1 項不得為證據之情形，
    而未於言詞辯論終結前聲明異議者，視為有前項之同意，同
    法第159 條之5 定有明文。
  (二)本件告訴人權禎雅、張雅芬於警詢中所為陳述，其性質雖屬
    傳聞證據，且查無符合同法第159 條之1 至之4 等前4 條之
    情形，惟告訴人權禎雅、張雅芬所為之上開警詢筆錄內容，
    業經公訴人及被告於本院審判程序同意作為證據，審理時提
    示並告以要旨，經公訴人及被告表示意見，已知上述筆錄乃
    傳聞證據，且均未於言詞辯論終結前對該等筆錄內容異議，
    依上開規定，是告訴人權禎雅、張雅芬於警詢中之證言應具
    有證據能力。
二、證人即告訴人權禎雅、張雅芬於偵查中之證述有證據能力：
  (一)按被告以外之人於偵查中向檢察官所為陳述，除顯有不可信
    之情況者外，得為證據，刑事訴訟法第159 條之1 第2 項定
    有明文。
  (二)證人即告訴人權禎雅、張雅芬於檢察官偵查中以證人身份向
    檢察官具結所為之證述，未曾提及檢察官在偵查時有不法取
    供之情形，亦無顯不可信之情況，依上說明，其等於偵查中
    之證言自具有證據能力。
貳、實體方面
一、訊據被告葛景國對於上開犯罪事實坦承不諱，且經證人即告
    訴人權禎雅、張雅芬於警詢及偵查中、證人即正義國宅乙區
    停車場經理徐容、正義國宅管理委員會乙區總幹事王賢昌於
    偵查中證述明確，並有車牌號碼7790-QK 號自用小客車駕駛
    執照及行車執照影本1 紙、99年3 月21日遭毀損之照片影本
    4 張、彩色照片16張、99年5 月21日遭毀損之照片17張、車
    牌號碼CY-1742 號自用小客車駕駛執照及行車執照影本、估
    價單各1 紙、99年3 月30日遭毀損照片16幀在卷可稽（99年
    度偵字第12001 號第13頁至第15頁、第35頁至第44頁、99年
    度偵字第11574 號卷第9 頁、第14頁、第33頁、第34頁），
    足認被告之自白與事實相符，應堪採為認定事實之證據。本
    件事證明確，被告犯行堪以認定，應予依法論科。
二、按刑法第354 條之毀損罪，以使所毀損之物，失其全部或一
    部之效用為構成要件。所謂「毀棄」，係指根本毀滅物之存
    在；「損壞」則謂損害破壞，使物之外形發生重大變化，使
    其效用全部或一部喪失之意；「致令不堪用」乃係行為人以
    毀棄、損壞以外之其他方法，雖未毀損原物，然業使其物之
    效用嚴重減損或喪失而達不復使用之程度。查被告以腳踹、
    拳搥、層板、滅火器敲打告訴人權禎雅、張雅芬所使用之自
    小客車，使告訴人權禎雅之車輛引擎蓋進氣口斷裂、擋風玻
    璃破裂、車頂凹陷、告訴人張雅芬之車輛右後照鏡斷裂、引
    擎蓋及左側前後車門凹陷、烤漆脫落，使上開車體、零件、
    烤漆之功能及效用喪失，足以生損害於告訴人權禎雅、張雅
    芬，顯見其前揭行為，已該當於刑法毀損罪之構成要件。核
    被告所為，均係犯刑法第354 條之毀損罪。被告先後3 次毀
    損犯行，犯意各別、行為互殊，應予分論併罰。
三、原審就被告於99年3 月21日、同年月30日所犯毀損犯行予以
    論罪科刑，固非無見，惟查：(一)按刑法第354 條之毀損罪，
    法定刑為2 年以下有期徒刑、拘役或500 元以下罰金之罪；
    復按拘役：1 日以上，60日未滿。但遇有加重時，得加至12
    0 日，刑法第33條第4 款定有明文，是揆諸前開說明，本件
    被告於99年3 月21日所犯毀損罪，其拘役之上限應為59日，
    詎原判決量處被告拘役70日，顯逾本罪拘役之最高上限；(二)
    被告於99年3 月30日所犯毀損罪，依告訴人張雅芬提出遭毀
    損之車牌號碼CY-1742 號自小客車送修估價單所示，修繕部
    分僅記載「前引擎蓋（換）、左前門（換）、左後門（換）
    、烤漆、右後視鏡、拆工」，而未包括右側車門及中控鎖，
    此有日峰輪胎有限公司出具之估價單1 份存卷可查（99年度
    偵字第11574 號卷第10頁），是右側車門及中控鎖是否確有
    損壞尚屬不能證明，原審此部份認定，自有不當。公訴人提
    起上訴，指摘原判決就被告於99年3 月21日所犯毀損罪量刑
    逾法定刑度，且原判決就被告於99年3 月30日所犯毀損罪毀
    損物品認定有誤而有可議之處，應認公訴人此部分上訴為有
    理由，自應由本院將原判決關於被告於99年3 月21日、99年
    3 月30日所犯毀損罪部分及定應執行刑部分予以撤銷改判。
    至於原審就被告於99年5 月21日毀損告訴人權禎雅車牌號碼
    7790-QK 號自用小客車擋風玻璃部分，以被告罪證明確，依
    刑法第354 條、第41條第1 項前段，刑法施行法第1 條之1
    ，判處被告拘役20日，如易科罰金，以新臺幣1,000 元折算
    1 日，其認事、用法及量刑均稱妥適，檢察官此部分上訴並
    無理由，應予駁回。爰審酌被告與告訴人權禎雅、張雅芬素
    不相識，亦無仇隙，被告卻無故恣意毀損告訴人權禎雅、張
    雅芬之自用小客車，致告訴人權禎雅、張雅芬受有損害，顯
    乏尊重他人財產權之觀念，惡性非淺，迄今亦未賠償告訴人
    權禎雅、張雅芬所受損失，惟念被告犯後尚知坦承犯行，尚
    有悔意，及參以被告犯罪之動機、目的、手段及其智識程度
    等一切情狀，分別量處如主文第2 項所示之刑，並均諭知易
    科罰金之折算標準，而就所處拘役30日與前開駁回上訴部分
    所處拘役20日，依法定其應執行刑，及諭知如易科罰金之折
    算標準如主文第4 項所示，以示懲儆。
四、不另為無罪諭知部分：
  (一)公訴意旨另以：被告於99年3 月30日凌晨0 時30分許，在臺
    北市大安區○○○路○段242 號地下1 樓停車場內，基於毀
    損之故意，對告訴人張雅芬所使用車牌號碼CY-1742 號自用
    小客車以腳踹踢之，除毀損該車輛如犯罪事實一所示之部分
    外，另使該車受有右側前後車門凹陷、中控鎖損壞，足以生
    損害於告訴人，因認被告此部分行為亦涉犯刑法第354 條毀
    損罪嫌等語。
  (二)惟查，車牌號碼CY-1742 號自用小客車右側前後車門凹陷、
    中控鎖遭被告損壞一情，僅有告訴人之指訴，且依告訴人提
    出之估價單上所記載修繕「前引擎蓋（換）、左前門（換）
    、左後門（換）、烤漆、右後視鏡、拆工」，並未包括右側
    車門及中控鎖，此經本院敘述如前，是上開自用小客車之右
    側前後車門及中控鎖是否確有損壞，尚屬不能證明，此部分
    本應為被告無罪之諭知，惟因此部分如成立犯罪，與前開被
    告毀損之犯行部分，有單純一罪之關係，自不另為無罪之諭
    知。
據上論斷，應依刑事訴訟法第455 條之1 第1 項、第3 項、第36
8 條、第369 條第1 項前段、第364 條、第299 條第1 項前段，
刑法第354 條、第41條第1 項前段、第51條第6 款，刑法施行法
第1 條之1 ，判決如主文。
本案經檢察官蒲心智到庭執行職務。
中    華    民    國    99    年    12    月    15    日
                  刑事第十八庭審判長法  官  彭慶文
                                    法  官  陳思帆
                                    法  官  林芳華
以上正本證明與原本無異。
不得上訴。
                                    書記官  林鈴芬
中    華    民    國    99    年    12    月    15    日
附錄本案論罪科刑法條
刑法第354條
毀棄、損壞前二條以外之他人之物或致令不堪用，足以生損害於
公眾或他人者，處2 年以下有期徒刑、拘役或5 百元以下罰金。

司法院資訊處製作；財團法人民間司法改革基金會備份。
